【裁判字號】    90,訴,1456
【裁判日期】    900807
【裁判案由】    誣告
【裁判全文】
臺灣高雄地方法院刑事判決                          九十年度訴字第一四五六號
    公  訴  人  臺灣高雄地方法院檢察署檢察官
    被      告  甲○○
右列被告因誣告案件，經檢察官提起公訴（八十九年度偵字第二三七二九號），本院
判決如左：
    主  文
甲○○無罪。
    理  由
一、公訴意旨略以：被告甲○○明知乙○○於民國八十七年五月二日曾前往高楠交通
    有限公司（下稱高楠公司，負責人為甲○○之胞姐何貴蓮）向何貴蓮承租計程車
    ＹＸ─四九五號車牌兩面使用後，已於八十九年一月三十一日已將該兩面車牌交
    還高楠公司，並無侵占犯行，竟意圖使乙○○受刑事處分，欲利用國家公權力追
    討乙○○積欠高楠公司之行費及稅金共新台幣兩萬六千六百九十四元之債務，於
    八十九年五月三日，利用不知情之高楠公司員工楊雅琪，命其具狀向有偵查犯罪
    職權之台灣高雄地方法院檢察署提出侵占告訴，虛構乙○○於上開時地涉有侵占
    上揭兩面車牌之事實，而向該管公務員誣告，致使該管機關即高雄地檢署檢察官
    因而展開偵查，嗣因乙○○於該案並無侵占行為，業經本署檢察官於八十九年十
    月五日以八十九年度偵緝字第一一○一號為不起訴處分確定，因認被告甲○○涉
    有誣告之罪嫌等語。
二、按犯罪事實應依證據認定之，無證據不得推定其犯罪事實；不能證明被告犯罪者
    ，應諭知無罪之判決，刑事訴訟法第一百五十四條、第三百零一條第一項分別定
    有明文。而刑事訴訟法上所謂認定犯罪事實之證據，係指足以認定被告確有犯罪
    行為之積極證據而言，如未能發現相當證據或證據不足以證明，自不能以推測或
    擬制之方法，以為裁判基礎，此有最高法院二十九年上字第三一○五號判例及四
    十年台上字第八十六號判例可供參照；又認定犯罪事實，所憑之證據，雖不以直
    接證據為限，間接證據亦包括在內，然無論直接或間接證據，其為訴訟上之證明
    ，須於通常一般之人均不致於有所懷疑，而得確信其為真實之程度者，始得據之
    為有罪之認定，倘其證明尚未達到此一程度，而有合理性懷疑之存在時，即無從
    為有罪之認定，此亦有最高法院七十六年台上字第四九八六號判例可資參照；次
    按刑法第一百六十九條第一項之誣告罪，以意圖他人受刑事處分，明知無此事實
    而虛偽告訴者而言，若所訴之事實，並非出於虛構，即不足構成刑法上誣告之罪
    ，此有最高法院五十六年度台上字第一三三七號、六十九年度台上字第四九０九
    號判決可供參照。
三、訊之被告對於上開叫高楠公司職員楊雅琪具狀向台灣高雄地方法院檢察署提出乙
    ○○涉有侵占罪嫌之刑事告訴一事，固不諱言，惟堅決否認有何誣告之犯行，辯
    稱乙○○確實有自八十八年八、九月間即未再依約給付高楠公司租金、牌照稅、
    燃料稅、保險費等款項，經催討後在八十九年一月三十一日將車牌二面及行照交
    還公司，但積欠之款項仍未給付，才會叫公司職員具狀提出侵占及詐欺之刑事告
    訴等語。經查，本件被告囑咐高楠公司職員楊雅琪於八十九年五月三日具狀向台
    灣高雄地方法院檢察署提出乙○○侵占之刑事告訴，其告訴狀之內容係記載「查
    被告乙○○於八十七年五月二日造訪車行與告訴人訂立合約書，向公司借用ＹＸ
    ─四九五號之車牌，並於八十九年一月三十一日將鐵牌兩面及行照一枚交返公司
    辦理繳銷業務，並承諾被告於一個月內會前來償還公司尚欠之行費稅金，但迄今
    已過二個多月，被告並未前來處理．．．．．．．．．所以本公司不得不以刑法
    第三三五條之侵占罪責及三三九條之詐欺罪責為此依法提出告訴」等語，此有該
    刑事告訴狀一份附卷可參，且被告甲○○嗣後於乙○○所涉侵占一案之偵查程序
    中亦到庭為相同之陳述（見台灣高雄地方法院檢察署八十九年偵緝字第一一０一
    號卷宗第三十八頁），而乙○○於上開所涉侵占罪一案到案後對於被告甲○○所
    具狀陳述之告訴內容亦未加爭執，僅表示所積欠之款項已清償等語（見台灣高雄
    地方法院檢察署八十九年偵緝字第一一０一號卷宗第二十二頁），顯見被告甲○
    ○上開囑高楠公司之職員楊雅棋於八十九年五月三日具狀向台灣高雄地方法院檢
    察署提出乙○○涉有侵占之罪嫌，並未有何虛構被告犯罪事實而為不實告訴之行
    為，則縱認被告有利用國家刑事訴訟程序進行其追討民事債務之不當行為，亦與
    刑法誣告罪之構成要件不符；此外，復查無其他證據足資證明被告有何誣告之犯
    行，被告犯罪尚屬不能證明，核之上開說明，自應諭知無罪之判決。
據上論斷，應依刑事訴訟法第三百零一條第一項，判決如主文。
中    華    民    國      九十      年      八      月        七        日
                                  臺灣高雄地方法院刑事庭
                          法  官    林 俊 寬
右正本證明與原本無異。
如不服本判決，應於判決送達後十日內，向本院提出上訴狀。
                                      書記官    李 文 廣
中    華    民    國      九十      年      八      月        七        日


司法院資訊處製作；財團法人民間司法改革基金會備份。
